臺灣花蓮地方法院刑事判決　　　　　　　　96年度訴字第60號
公　訴　人　臺灣花蓮地方法院檢察署檢察官
被　　　告　邱芯柔原名邱怡芬.
　　　　　　　　　　（另案於臺灣台中女子戒治所戒治中）
　　　　　　午○○
　　　　　　　　　　（另案於臺灣高雄女子監獄執行中）
上列被告等因行使偽造文書案件，經檢察官提起公訴（95年度偵
字第5748號），經本院合議庭裁定改行簡式審判程序後，判決如
下：
    主  文
邱芯柔共同連續行使偽造私文書，足以生損害於公眾及他人，處
有期徒刑陸月，如易科罰金，以銀元參佰元即新台幣玖佰元折算
壹日。其持有如附表一編號一、二所示文書各壹份及如附表編號
一、二（買主及見證人持有部分）及三、四之偽造署押欄所載偽
造之簽名及指印均沒收。
午○○共同連續行使偽造私文書，足以生損害於公眾及他人，累
犯，處有期徒刑拾月。其持有如附表一編號一、二所示文書各壹
份及如附表編號一、二（買主及見證人持有部分）及三、四之偽
造署押欄所載偽造之簽名及指印均沒收。
    事實及理由
一、犯罪事實：
    (一)午○○曾因竊盜案件，經本院判處有期徒刑 5月確定，甫
      於民國92年 1月29日易科罰金執行完畢。猶不知悔改，因
      與邱芯柔（原名邱怡芬，起訴書誤載為邱蕊柔）為親密之
      朋友，進而得知邱芯柔與其母周憐  、兄弟姐妹丑○○、
      己○○、壬○○、癸○○、丁○○、丙○○、庚○○、子
      ○○、辛○○、戊○○、寅○○等人因繼承而公同共有位
      於花蓮縣秀林鄉○○○段（以下簡稱陶樸閣段）第2、4、
      46地號等土地，午○○卻萌私心欲將之前開土地變賣牟利
      ，明知前開土地為邱芯柔與其母及兄姐等人所共有，竟與
      邱芯柔共同基於偽造文書及詐欺取財之概括犯意聯絡，未
      經周憐  等人之同意或授權，連續冒用前開人等之名義為
      下列行為：
      1.於93年 2月間，午○○與邱怡芬（即邱芯柔）基於意圖
        為自己不法所有之概括犯意聯絡，佯稱其他共有人授權
        其出售陶樸閣段第46號地號土地，巳○○信以為真，乃
        於93年2月26日，在花蓮縣秀林鄉秀林村民享61號之6楊
        文正代書事務所，與邱怡芬簽訂土地買賣契約書，以新
        台幣（下同） 103萬元之價格購買上開土地，並約定邱
        怡芬應於 3個月內備齊全部相關文件；復於同年7月5日
        ，邱怡芬亦佯稱為其他共有人之代理人，又與巳○○（
        因上開土地為原住民保留地，巳○○無原住民身分，故
        巳○○以其女卯○○代理人之身分簽約，以便土地過戶
        登記於其女名下）再次簽訂上開土地之土地買賣契約，
        以確定分期繳納土地價金之時程，並更正土地買賣價金
        共 104萬元，巳○○信以為真，陷於錯誤，而陸續交付
        價金，邱怡芬、午○○因此共詐得土地價金40萬元。邱
        怡芬、午○○復承上開詐欺取財及行使偽造私文書之概
        括犯意，連續於93年 7月12日及不詳時間，向巳○○佯
        稱已取得癸○○、丙○○、庚○○、丑○○等 4人之同
        意，出售癸○○所有陶樸閣段第4地號土地及癸○○等4
        人所有陶樸閣段第 2號土地持分，並在楊文正前揭事務
        所，與連治成之女辰○○（巳○○欲將該筆土地豋記於
        辰○○名下，故以辰○○名義簽約）簽訂土地買賣契約
        書及買賣讓與契約書（均1份3份），並分別於其上偽造
        癸○○等4人之簽名及盜用癸○○等4人之印章蓋於其上
        （所偽造之署押如附表一編號一、二所示），致巳○○
        信以為真，而交付土地價金10萬予邱怡芬、午○○，足
        以生損害於癸○○等4人及巳○○、卯○○、辰○○。
      2.午○○、邱怡芬於93年 2月26日簽訂上開土地買賣契約
        後，雖陸續以辦理邱怡芬所有持分土地過戶手續而取得
        部分共有人之印鑑證明、戶籍謄本、印章，但因遲遲無
        法取得其他共有人之土地所有權狀，竟明知其他共有人
        所持有陶樸閣段第 2、46地號土地之土地所有權狀均未
        遺失，且亦未同意將共有之陶樸閣段第46地號土地持分
        讓渡予邱怡芬，竟基於行使偽造私文書之概括犯意，為
        取信不知情之代書楊文正，而偽造周憐  、兄弟姐妹丑
        ○○、己○○、壬○○、癸○○、丁○○、庚○○、子
        ○○、辛○○、戊○○、寅○○等12人已同意將上開土
        地持分讓渡予邱怡芬之讓渡書12份（偽造之署押如附表
        一編號三所示），並交付楊文正而行使之，復佯稱其他
        共有人之權狀遺失，而陸續交付其他共有人之印鑑證明
        、戶籍謄本、印章等證件，委請不知情之楊文正辦理補
        發丑○○、癸○○、丙○○、庚○○、己○○、子○○
        等6人之所有權狀，楊文正乃分別於93年5月28日、93年
        7 月5日、93年7月27日，在申請權狀補發之土地登記申
        請書、登記清冊、土地所有權利證明遺失切結書上盜用
        丑○○、癸○○、丙○○、庚○○、己○○、子○○等
        6 人之印章及偽造簽名及指印（偽造之署押如附表一編
        號四所示）後，連續持上開偽造之私文書，向花蓮縣花
        蓮地政事務所申請補發丑○○等 6人土地所有權狀而行
        使偽造私文書，足生損害於地政機關對於權狀核發之正
        確性及丑○○等6人。
      3.迨取得補發之所有權狀後，復委請不知情之代書楊文正
        將丑○○、庚○○、癸○○、丙○○所有之陶樸閣段第
        46號、第 2地號土地持分移轉登記予不知情之連雨雯、
        辰○○，楊文正乃分別於93年7月1日、93年 8月27日，
        在土地登記申請書、土地買賣所有權移轉契約書上，盜
        用丑○○、庚○○、癸○○、丙○○等人之印章後，連
        續持之向花蓮縣花蓮地政事務所辦理所有權移轉登記手
        續而行使上開偽造之私文書，致使承辦之公務員將該上
        開不實事項登載於所掌公文書而完成該 2筆土地之過戶
        登記手續，足生損害於地政機關對於地籍資料管理之正
        確性及丑○○、庚○○、癸○○、丙○○等人之權益。
    (二)案經壬○○、丙○○、庚○○、丑○○訴請台灣花蓮地方
      法院檢察署檢察官偵查起訴。
二、證據：(一)被告邱芯柔於偵查之供述、被告邱芯柔及午○○於
    本院之自白。(二)告訴人壬○○、丙○○、庚○○、丑○○於
    警詢及偵查中證述。(三)證人辛○○、戊○○、周憐  、癸○○、子○○、丁○○、己○○、楊文正、吳昭慧於偵查之證
    詞。(四)證人巳○○、連雨雯、辰○○於警詢及偵查之證詞。
    (五)土地登記申請書9份、土地買賣契約書3份、買賣讓渡契約
    書1份、讓渡書12份及切結書2份。(六)台灣高等法院被告前案
    紀錄表1份。
三、核被告2人所為，係犯刑法第339條第 1項詐欺取財罪、刑法
    第216條、第210條行使偽造私文書及刑法第 214條使公務員
    登載不實罪（蒞庭檢察官已補充詐欺取財之犯罪事實及起訴
    法條）。查被告等行為後，刑法部分條文業於94年2月2日經
    總統令修正公布，並於95年7月1日施行，又參酌最高法院95
    年5月23日刑事庭第8次會議決議中關於法律變更之比較適用
    原則：刑法（乃指修正後之現行法）第2條第1項之規定，係
    規範行為後法律變更所生新舊法律比較適用之準據法，於刑
    法施行後，應適用該法第2條第1項之規定，為「從舊從輕」
    之比較；另於比較時應就罪刑有關之共犯、未遂犯、想像競
    合犯、牽連犯、連續犯、結合犯，以及累犯加重、自首減輕
    暨其他法定加減原因（如身分加減）與加減比例等一切情形
    ，本於統一性及整體性原則，綜其全部罪刑之結果而為比較
    。本案涉及法律變更部分經附表二所示比較新舊法之結果，
    修正後之規定並非較有利於被告等，是依刑法第2條第1項前
    段規定，有關修正部分自應一體適用修正前刑法之規定，先
    予敘明。爰審酌被告等犯罪之動機、手段、所生危害、詐得
    之金額，被告邱芯柔係因被告午○○之慫恿，致犯下此案，
    告訴人庚○○、丙○○、丑○○、壬○○均已表示原諒被告
    邱芯柔；被害人癸○○、乙○○、丁○○、戊○○、辛○○
    、子○○則均表示不願意對被告邱芯柔提出告訴，及被告等
    事後坦承犯行之態度等一切情狀，各量處如主文所示之刑，
    並就被告邱芯柔部分諭知易科罰金之折算標準。又被告等所
    偽造附表一編號一、二之私文書中已交予見證人及買主部分
    （為1式3份，賣主、買主及見證人各持 1份）、所偽造已交
    付代書之讓渡書12份及已交付地政事務所之土地登記申請書
    （含所附登記清冊及權狀證明遺失切結書），雖為被告等犯
    罪所用之物，但已非被告等所有，自無從宣告沒收，惟其上
    偽造之簽名及指印，應依刑法第 219條宣告沒收（其上之印
    文係盜用其他共有人真正之印章所為，故非偽造之印文，自
    不得依刑法第 219條宣告沒收）；至被告等持有之附表一編
    號一、二之文書（即賣主持有部分），為被告等犯罪所用之
    物，且為被告等所有，復無證據證明業已滅失，爰依刑法第
    38條第1項第2款宣告沒收。
四、依刑事訴訟法第299條第1項前段、第273條之1第1項、第310
    條之2、第454條，刑法第2條第 1項前段、第28條、第339條
    第 1項、第210條、第214條、第216條、第219條、第38條第
    1項第2款，修正前刑法第47條、第56條、第55條、第41條第
    1項前段，罰金罰鍰提高標準條例第1條前段，修正前罰金罰
    鍰提高標準條例第 2條，現行法規所定貨幣單位折算新台幣
    條例第2條，判決如主文。
五、如不服本判決，得於送達判決正本後10日內，向本院提起上
    訴（須附繕本）。
本案經檢察官甲○○到庭執行職務。
中　　華　　民　　國　　96　　年　　4 　　月　　17　　日
      　　　　　　　　　臺灣花蓮地方法院刑事第一庭
                                法　官　李  世  華
上列正本證明與原本無異。
如對本判決不服，應於送達後10日內，向本院提出上訴狀（應抄
附繕本）告訴人或被害人如對於本判決不服者，應具備理由請求
檢察官上訴，其上訴期間之計算係以檢察官收受判決正本之日期
為準。
                                書記官
中　　華　　民　　國　　96　　年　　4 　　月　　18　　日
附錄本判決論罪之法律條文：
中華民國刑法第339條第1項：
(普通詐欺罪)
意圖為自己或第三人不法之所有，以詐術使人將本人或第三人之
物交付者，處五年以下有期徒刑、拘役或科或併科一千元以下罰
金。
中華民國刑法第216條：
(行使偽造變造或登載不實之文書罪)
行使第二百十條至第二百十五條之文書者，依偽造、變造文書或
登載不實事項或使登載不實事項之規定處斷。
中華民國刑法第214條：
(使公務員登載不實罪)
明知為不實之事項，而使公務員登載於職務上所掌之公文書，足
以生損害於公眾或他人者，處三年以下有期徒刑、拘役或五百元
以下罰金。
中華民國刑法第210條
(偽造變造私文書罪)
偽造、變造私文書，足以生損害於公眾或他人者，處五年以下有
期徒刑。
附表一：偽造之私文書及署押：
┌──┬──────────┬───────────────┐
│編號│偽造之文書          │偽造之署押                    │
├──┼──────────┼───────────────┤
│ 一 │冒用癸○○名義簽訂之│每份均有偽造之癸○○簽名3枚。 │
│    │土地買賣契約書1式3份│                              │
├──┼──────────┼───────────────┤
│ 二 │冒用丙○○、癸○○、│每份均有偽造之丙○○、癸○○、│
│    │庚○○、丑○○名義簽│庚○○、丑○○簽名各3枚。     │
│    │訂之買賣讓渡契約書1 │                              │
│    │式3份               │                              │
├──┼──────────┼───────────────┤
│ 三 │讓渡書12份          │每份均有偽造之乙○○、己○○、│
│    │                    │子○○、癸○○、丑○○、庚○○│
│    │                    │、丁○○、戊○○、丑○○、邱玉│
│    │                    │花、寅○○、辛○○之簽名、指印│
│    │                    │各1枚。                       │
├──┼──────────┼───────────────┤
│ 四 │申請補發土地所有權狀│(一)丑○○部分（申請日期93年5月 │
│    │之土地登記申請書所附│  28日）：偽造之丑○○簽名2枚 │
│    │之登記清冊、權狀證明│  、指印1枚。                 │
│    │遺失切結書。        │(二)癸○○部分（申請日期93年5月 │
│    │                    │  28日）：偽造之癸○○簽名2枚 │
│    │                    │  、指印1枚。                 │
│    │                    │(三)丙○○部分（申請日期93年5月 │
│    │                    │  28日）：偽造之丙○○簽名2枚 │
│    │                    │  、指印1枚。                 │
│    │                    │(四)庚○○部分（申請日期93年5月 │
│    │                    │  28日）：偽造之庚○○簽名2枚 │
│    │                    │  、指印1枚。                 │
│    │                    │(五)己○○部分（申請日期93年7月 │
│    │                    │  5日、陶樸閣段第46地號土地） │
│    │                    │  ：偽造之己○○簽名2枚、指印1│
│    │                    │  枚。                        │
│    │                    │(六)己○○部分（申請日期93年7月2│
│    │                    │  7日，陶樸閣段第2地號土地）：│
│    │                    │  偽造之己○○簽名2枚、指印1枚│
│    │                    │  。                          │
│    │                    │(七)子○○部分（申請日期93年7月2│
│    │                    │  7日）：偽造之子○○簽名2枚、│
│    │                    │  指印1枚。                   │
└──┴──────────┴───────────────┘
 附表二
┌───┬────────┬────────┬──────┐
│比較法│修正前刑法於本案│修正後刑法於本案│依從舊從輕原│
│條    │適用之法律效果  │適用之法律效果  │則比較結果  │
├───┼────────┼────────┼──────┤
│刑法第│依修正前罰金罰鍰│如易科罰金，以新│修正前之規定│
│41條第│提高標準條例第 2│臺幣1千元、2千元│較有利於被告│
│1項前 │條（現已刪除）規│或3千元折算1日  │邱芯柔      │
│段    │定，易科罰金數額│                │            │
│      │提高為 100倍，即│                │            │
│      │易科罰金，係以銀│                │            │
│      │元3百元即新臺幣9│                │            │
│      │百元折算1日。   │                │            │
├───┼────────┼────────┼──────┤
│刑法第│受有期徒刑之執行│受徒刑之執行完畢│被告午○○依│
│47條  │完畢，或受無期徒│，或一部之執行而│修正前後之規│
│      │刑或有期徒刑一部│赦免後，五年以內│定，均構成累│
│      │之執行而赦免後，│故意再犯有期徒刑│犯，故修正後│
│      │五年以內再犯有期│以上之罪者，為累│之規定，並未│
│      │徒刑以上之罪者，│犯，加重本刑至二│較有利於被告│
│      │為累犯，加重本刑│分之一。        │午○○。    │
│      │至二分之一。    │                │            │
├───┼────────┼────────┼──────┤
│刑法第│修正前規定：一行│修正後規定：一行│依修正前之規│
│55條  │為而觸犯數罪名，│為而觸犯數罪名者│定，被告等所│
│      │或犯一罪而其方法│，從一重處斷。但│為可依牽連犯│
│      │或結果之行為犯他│不得科以較輕罪名│之規定，應從│
│      │罪名者，從一重處│所定最輕本刑以下│一重處斷，故│
│      │斷。            │之刑。          │較有利於被告│
│      │                │                │等。        │
├───┼────────┼────────┼──────┤
│刑法第│連續數行為而犯同│刪除（原則上數犯│修正前之規定│
│56條  │一之罪名者，以一│罪行為依數罪併罰│有利於被告等│
│      │罪論（即依裁判上│處斷）          │，故適用修正│
│      │一罪處斷）。得加│                │前之刑法第56│
│      │重其刑至二分之一│                │條。        │
│      │。              │                │            │
├───┴────────┴────────┴──────┤
│綜合比較結果：修正後之刑法並非較有利於被告等，本案有關修│
│正部分應一體適用修正前刑法。                            │
└────────────────────────────┘
